【裁判字號】    90,交聲,515
【裁判日期】    900731
【裁判案由】    交管條例聲異
【裁判全文】
臺灣板橋地方法院交通事件裁定                      九十年度交聲字第五一五號
    原處分機關  交通部公路局臺北區監理所板橋監理站
    受處分人即
    異  議  人  甲○○
右異議人因違反道路交通管理處罰條例案件，對於交通部公路局臺北區監理所板橋監
理站於民國九十年六月六日所為之板監三字第裁00－000000000號處分，
聲明異議，本院裁定如左：
    主  文
原處分撤銷。
甲○○汽車駕駛人，機器腳踏車，不在規定車道行駛，處罰鍰貳佰元，並記違規壹點
。
    理  由
一、按對於違反道路交通管理處罰條例之行為，逕行舉發者，應按已查明之資料填註
    車牌號碼、車輛種類、車主姓名或名稱及地址，並於通知單上方空白處加註逕行
    舉發之文字後，由舉發機關送達被通知人；處理違反道路交通管理事件，有關文
    書送達之程序，準用刑事訴訟法送達之規定，又當事人因掛號郵寄而不能達到者
    ，得為公示送達；道路交通管理處罰條例第五十三條、違反道路交通管理事件統
    一裁罰標準及處理細則第十一條第一項第二款、第五條，刑事訴訟法第五十九條
    第二款固分別定有明文；惟所謂「掛號郵寄而不能達到」，應係指文書經掛號付
    郵寄送而不能達到應受送達人而言。又汽車駕駛人，爭道行駛，機器腳踏車，不
    在規定車道行駛，處罰鍰二百元以上六百元以下罰鍰；依本條例所定罰鍰之處罰
    ，行為人接獲違反道路交通管理事件通知單後，應於十五日內，到達指定處所聽
    候裁決。但行為人認為舉發之事實與違規情形相符者，得不經裁決，逕依各該條
    款罰鍰最低額，自動向指定之處所繳納結案，道路交通管理處罰條例第四十五條
    第一項第十三款及第四十條第一項、第九條第一項分別定有明文。
二、聲明異議意旨略以：異議人即受處分人並未接獲因其牌照ＭＥＰ－一八五號機車
    於民國八十八年六月十四日十二時四十三分許，在臺北市○○路○○路口，行駛
    禁行機車車道之北市警交（八七）字第六七八三八六一四六號舉發違反道路交通
    管理事件通知單，致未於期限內繳納，原處分機關以異議人逾期不繳納而裁處最
    高額之罰鍰新臺幣一千八百元，並記違規一點，異議人不服，為此聲明異議，請
    求撤銷原處分等語。
三、經查，異議人於本院九十年七月二十七日審理時陳述其我在八十八年六月十四日
    中午十二時四十三分駕駛ＭＥＰ－一八五號在臺北市○○路○○路口禁行機車道
    駕駛被照像，但我沒有收到違規單，被罰最高金額新臺幣一千八百元，我如有收
    到通知單，我一定按期繳款。因我行照四月十九日到期，我去換照監理人員叫我
    先繳款再異議，我七十六年就住富山街戶籍地，從來沒有遷移過，也沒有收過這
    張違規單等情。車主即異議人之住址為臺北縣板橋市○○街一○九巷十六之一號
    三樓，且異議人於八十四年一月九日設籍該處並未變更，有戶籍謄本之記載可據
    ，而前開違規通知單之送達亦係按上址寄送，惟因逾期無人招領，而遭郵務單位
    退回等情，有交通部公路局臺北區監理所板橋監理站九十年六月十八日北監板監
    三字第九○○三○六七號移送書附卷可稽，則異議人既非住居所不明，亦非住居
    於法權所不及之地而不能再佐以其他方式送達，僅因郵差於送達時未遇異議人，
    而將應送達之文書即該違規通知單存放在郵局，並通知異議人前往郵局領取，縱
    異議人未前往郵局領取該違規通知單致因招領逾期退回，尚難認係屬掛號郵寄而
    不能達到之情形，而得以公示送達方式將該違規通知單送達，是原舉發單位以公
    示送達方式將前開規通知單刊登在臺北市政府公報送達，於法即有未合。從而，
    異議人辯稱未收受舉發違反道路交通管理事件通知單，應可信實。次查，本件異
    議人之牌照ＭＥＰ－一八五號機車於八十八年六月十四日十二時四十三分許，在
    臺北市○○路○○路口，行駛禁行機車車道之違規事實，有採證照片一張在卷可
    資佐證，堪認屬實。綜上原處分機關之裁罰雖非無據，然其舉發違規過程既有可
    議，並致異議人喪失於收受上開通知單後十五日內自動依最低額繳納罰鍰之利益
    ，應認本件異議為有理由，爰撤銷原處分，自為裁罰如主文所示，併依道路交通
    管理處罰條例第六十三條第一項第一款規定，記違規點數一點，用期適法。
據上論斷，應依道路交通案件處理辦法第二十條，裁定如主文。
中      華      民      國      九十      年      七    月    三十一    日
                              臺灣板橋地方法院交通法庭
                                  法  官  張谷輔
右正本證明與原本無異
如不服本裁定應於送達後五日內向本院提出抗告狀
                                  書記官  羅麗娟
中      華      民      國      九十      年      七    月    三十一    日


司法院資訊處製作；財團法人民間司法改革基金會備份。
